【裁判字號】    90,上易,1772
【裁判日期】    901108
【裁判案由】    違反建築法
【裁判全文】
臺灣高等法院臺中分院刑事判決                    九十年度上易字第一七七二號
    上  訴  人
    即  被  告  丙○○
    選任辯護人  宋永祥
    選任辯護人  陳芝荃
右上訴人因違反建築法案件，不服臺灣台中地方法院九十年度易字第六八六號中華民
國九十年六月十九日第一審判決（起訴案號：臺灣台中地方法院檢察署九十年度偵字
第六一號），提起上訴，本院判決如左：
      主  文
原判決撤銷。
丙○○無罪。
      理  由
一、公訴意旨略以：丙○○自民國（下同）八十六年七月間起擔任設於台中市○○區
    ○○路一段六二五號及六三五號底一層之四、之五、之六、之七、之八之家福股
    份有限公司台中崇德分公司之實際負責人，明知該建築物並未取得或變更為供商
    場用之使用之使用執照，竟變更上開建築物之使用為大賣場，於八十八年三月十
    八日經台中市政府以八十八年府工建用字第○六七三九號函文勒令停止使用，並
    罰款新台幣（下同）六萬元後，迄同年六月十七日經台中市政府工務局人員再行
    檢查，仍未改善，乃勒令停止使用並予以斷水、斷電處分，然丙○○未經台中市
    政府審查許可立即擅自接水及以自備之發電機發電繼續營業，嗣於八十八年八月
    三十日，再被台中市政府查獲，並再勒令停止使用，仍不從制止，迄至八十八年
    十一月十五止，仍然繼續違規營業使用，因認被告涉有違反建築法第九十四條之
    一之罪嫌。
二、惟查公訴人認被告涉有前開罪嫌無非係以前開建築物於八十八年六月十七日業經
    台中市政府執行停止供水、供電，被告丙○○是崇德分公司之實際負責人，負責
    綜理崇德分公司之全部業務，且被告於八十八年六月十七日遭斷水斷電時在公司
    等等為其論據，但查被告丙○○對於伊彼時任職家福公司崇德分店店經理一職，
    且八十八年六月十七日台中市政府人員強制斷電並勒令停止營業時伊亦在現場之
    事實固不否認，但辯稱伊僅係奉派至家福公司崇德分店之店經理，係一單純受僱
    員工，其權限僅止於管理店內人事、商品銷售及其他一般行政事務，至於各店之
    繼續營業與否權限，事涉公司重大營運事項，決定權乃在家福公司總經理，絕非
伊所得以決定，故伊當時即向中區區經理乙○○，經乙○○向台北總公司聯繫，
    決定繼續營業後，再由乙○○轉達總公司之指示，因當時並無其他員工通曉英語
    ，始由伊負責將乙○○所轉達繼續營業之訊息翻譯成中文，向其他職員宣布繼續
    營業，而八十八年三月十八日崇德分店被市政府勒令停止使用時，伊因產假不知
    情，未可因其分店店長即謂伊知情並故意違反建築法規等語，並提出出生證明、
    戶籍謄本為證。證人即崇德分店營業課課長郭瑞明亦到庭證稱：剛斷水斷電時，
    店裡未讓客人繼續入場，數小時後又繼續營業，是區經理乙○○決定先暫停營業
    ，由店長告訴他們，後來乙○○在崇德分店辦公室與台北總公司聯絡，但不知其
    內容後來就決定開業，訊息由店長告訴他們；另家福公司派駐台中「對外窗口」
    之李雅惠亦證稱（繼續營業）店長與區經理均無權責，僅總公司之總經理，當天
    是乙○○與台北總經理施榮樂聯繫後才決定營業（原審卷第六十七－八頁）；證
    人即台北總公司人事經理孟芝雲、法務經理靳德榮亦一致證實分店之繼續營業與
    否，區經理與店經理均無權限決定（原審卷第九十九頁反面、本院卷第四十二－
    三頁）；當時任職家福公司中區區經理之乙○○復到庭證實：六月十七日伊職員
    有向伊報告停水停電之事，但伊沒有權限決定是否繼續或停止營業，伊就馬上通
    知總經理，總經理告訴伊要聯絡法國公司，之後總經理即告訴伊要保持營業狀況
    ，伊就將這項訊息轉知被告，被告只是聽命令而已，伊與被告均無法決定，如果
    渠等擅自決定就會被解僱，當時家福公司有預付五千多萬元之房租，要房東去申
    請，但房東沒有申請，後來家福公司再於八十九年五月才又申請下來（本院卷一
    一○－二頁）；從而被告既僅係家福公司所派駐崇德分店之店經理，為單純之受
    雇人，非如一般之加盟店，其店面通常是加盟店負責人所有或承租，原則上能自
    行決定是否營業之情形不同，故而被告就崇德分店之建築物應為如何之使用，是
    否應繼續營業，既無決定之權限而須聽命於總公司之決定，自不能因其係店長或
    分店經理，並曾向區經理報告云云，即率然推論其有何違反建築法之不法犯罪意
    圖，並認所謂繼續營業係由被告或夥同乙○○等人所決定。再者，被告於乙○○
    告知總公司之決定後，縱曾本於店長之身分向員工宣告繼續營業，亦無非基於公
    司分層負責之規定，而依上級之指示公布而已，客觀上自不能期待其冒著被解僱
    之風險，而抗拒之，從而本件被告既無違反建築法之主觀犯意，其犯罪應不能成
    立，原審遽為有罪之判決尚有未洽，被告上訴意旨指摘及此自屬有據，爰由本院
    將原判決撤銷另為無罪之諭知以免冤抑。
據上論結，應依刑事訴訟法第三百六十九條第一項前段、第三百六十四條、第三百零
一條第一項前段，判決如主文。
本案經檢察官甲○○到庭執行職務。
中      華      民      國      九十      年      十一      月    八    日
                                   臺灣高等法院臺中分院刑事第七庭
                                         審判長法  官  林  榮  龍
                                               法  官  江  錫  麟
                                               法  官  謝  說  容
右正本證明與原本無異。
不得上訴。
                                               書記官  金  珍  華
中      華      民      國     九十      年     十一      月     九     日
                                                                        Ｆ


司法院資訊處製作；財團法人民間司法改革基金會備份。
